臺灣士林地方法院刑事判決　　　　　　　　　　　　　九十一年度交簡上字第四號
　　上訴人即被告　甲○○
右列被告因公共危險案件，不服本院民國九十年十二月十二日九十年度交簡字第一四
七四號第一審判決（聲請簡易判決處刑案號：臺灣士林地方法院檢察署九十年度偵字
第七五九八號）提起上訴，本院管轄之第二審合議庭判決如左：
    主  文
上訴駁回。
    事  實
一、甲○○前因違反藥事法案件，經法院判處有期徒刑六月確定，並於民國八十七年
    八月二日執行完畢，仍不知悔改，於九十年七月十四日晚上八時許，在台北縣三
    重市○○○路附近飲酒至當日晚上十時許，甲○○所飲之酒量已使其達超過客觀
    生活經驗上不能安全駕駛動力交通工具的程度（呼氣酒精濃度每公升零點五五毫
    克），旋步行至三重市○○○路夜市買麵，買畢，即自該處騎乘ＡＡＫ─九○六
    號重型機車搭載其六歲之子由三重市往台北市之方向行駛，於同日晚十時二十二
    分許行經臺北市大同區台北橋時，為警臨檢查獲，經酒精測試後，測得其呼氣酒
    精濃度達每公升．六九毫克。
二、案經台北市政府警察局大同分局報請臺灣士林地方法院檢察署檢察官聲請簡易判
    決處刑。
    理  由
一、訊據被告甲○○，雖不否認於右揭時、地飲酒，及經警酒精測試，其呼氣酒精濃
    度達每公升．六九毫克等情，惟矢口否認有騎乘機車，辯稱：當天係牽車欲至
    台北市○○路及民權西路口之捷運站搭捷運返家，於飲酒後並無騎車云云，經查
    ：
    (一)被告於警訊時業已自承：因騎乘ＡＡＫ─九○六號機車，在台北橋機車道為警
      攔檢，服用酒類後駕車並無發生交通事故，就本案並無其他意見陳述等語，堪
      認其當時已陳述有騎車，並無未騎車係牽車之抗辯。
    (二)次據證人即當日值勤並查獲之警員王啟昌於偵查及本院調查時均結證稱：當天
      其持指揮棒攔車，陳永祥及陸九淵在後面，在二、三十公尺處看見被告騎機車
      過來，被告看到其等後即熄火牽車走約一、二十公尺，其方上前攔下被告，並
      請之為酒測，當時所有之車均行進中，只有被告熄火停下來牽車，非常明顯又
      危險。被告經酒測後一直要求不要舉發，經拒絕，改稱未騎車，其即摸被告車
      之引擎發現是熱的等語，證人即當日同為值勤之員警陳永祥及陸九淵於偵查及
      本院調查時亦分別證稱：確有看到被告騎車，看到其等才熄火下車牽車走一段
      距離等語。堪認證人王啟昌、陳永祥及陸九淵均見被告騎車，被告嗣熄火下車
      牽車走一段距離後，其等方攔查並為其實施酒精測試。而被告當日飲酒，經警
      為酒精測試，測得其呼氣酒精濃度達每公升．六九毫克一情，為被告所自承
      ，復有台北市政府警察局舉發違反道路交通管理事件通知單、酒精測定值數據
      單在卷可佐。
    (三)被告雖辯稱：當日警察既看到伊，同理伊亦可見警察，豈可能在警察可看到之
      情形仍下車熄火？且距警察只有二、三十公尺，焉可能又熄火、又脫安全帽又
      將鑰匙放入口袋，況其帶小孩同行之目的，就是其妻要小孩盯其有無酒後駕車
      云云，查依被告所陳：自三重市○○○路步行至台北市○○路及民權西路口之
      捷運站，約需十五至二十分鐘，台北橋長約八百公尺。又其牽車時小孩坐在機
      車上等語，堪認二者間距離非短，再查自三重市上台北橋有上坡路段，被告牽
      著載有六歲小孩之重型機車上橋，需步行約二十分鐘，實非易事，況深夜中機
      車熄火步行於台北橋之機車道，乃亟為危險之事，被告為心理健全之正常人，
      殊無不知之理。所辯：牽機車至捷運站，實與常情有悖。又被告自承：於飲酒
      處附近有二三二公車可搭至住處，以前也常搭等語，查若被告力行飲酒後不騎
      車，而其飲酒處即有公車可搭直接返家，且時值深夜亦無交通阻塞之虞，衡情
      其自無捨近求遠，且大費周章於危險中牽車載子走近二十分鐘至捷運站搭捷運
      返家之理。又證人王啟昌、陳永祥係證稱：在二、三十公尺處看到被告，被告
      即熄火下車，牽車走約一、二十公尺，其等方上前攔下等語，查警察非一看見
      被告即趨前盤查，而係被告熄火下車牽車步行一、二十公尺再趨前查獲，則被
      告自有將安全帽卸下，鑰匙放妥之時間。又被告辯稱：警察看到他，他也看得
      到警察，何以其會愚至為上舉云云，然查被告熄火下車處至警察所站之地有二
      、三十公尺之距離，而當時又為晚間十時二十分許，已如前述，被告亟有可能
      認為警察並未看到其機車，而心存僥倖立即熄火牽車，被告上開辯詞，尚無足
      採。
    (四)次按查刑法上所謂「服用酒類不能安全駕駛動力交通工具」，觀察重點在於酒
      精對駕駛人在交通工具高速動力運轉狀況下維持身心整體應變能力的影響，而
      酒精對於人體的影響，在經驗科學上並不限於徹底麻醉身心，當血液酒精濃度
      （一般為呼氣酒精濃度的二百倍到二百三十倍）過高而造成酒精中毒時，即使
      只是每公升一百毫克（換算呼氣酒精濃度約為每公升零點五毫克）也已足可影
      響駕駛安全。關於這項自然科學上所肯定的客觀實驗數據，法務部在本案事實
      發生以前，曾於八十八年五月十日邀集行政院衛生署、中央警察大學等相關專
      業機構研商確認，並取呼氣酒精濃度每公升零點五五毫克的近似數值為個案事
      實認定參考，以法八十八檢字第一六六九號函行文所屬機關供作刑事訴追依據
      ，所採測定基準並不違背公知的經驗法則。如果根據通常生活上的客觀經驗已
      不能確保駕駛人穩定而有效地操控動力交通工具，自屬法律所要規範的對象，
      與駕駛人有無喝醉、神智是否清楚均無必然關連。而當呼氣酒精濃度達０．二
      五ｍｇ＼Ｌ時將造成輕度中毒，達０．五ｍｇ＼Ｌ時，將影響駕駛，達０．七
      五ｍｇ＼Ｌ時，將造成思考、個性及行為改變，當呼氣濃度達一ｍｇ＼Ｌ時，
      將造成中度中毒，而有步態不穩、噁心、嘔吐、精神混惑不清等症狀等情，亦
      有行政院國軍退除役官兵輔導委員會臺北榮民總醫院鑑定函可按。準此，駕駛
      人之生理狀況常受酒精相當程度之影響，注意力及反應能力降低，其駕駛能力
      受影響，不足以應付駕駛交通工具之各種狀況，其駕駛行為將對其餘用路人造
      成一般之危險性，於此而認為當呼氣酒精濃度達每公升．五五毫克時，已不
      能安全駕駛，應屬合乎科學證據，當為可採。堪認被告當時服用酒類已達不能
      安全駕駛之狀態無疑。
    綜上所述，被告於服用酒類已達不能安全駕駛，仍騎乘機車，所辯未騎機車云云
    ，顯為卸責之詞，無足採信。本件事證明確，應依法論科。
二、核被告所為，係犯刑法第一百八十五條之三之公共危險罪。被告曾有如犯罪事實
    欄所述之犯罪科刑執行情形，有臺灣高等法院被告全國前案紀錄表可稽。其受有
    期徒刑之執行完畢後，五年內再犯本件有期徒刑以上之罪，為累犯，應依刑法第
    四十七條規定加重其刑。原審以被告確有前開犯罪事實，認為違反刑法第第一百
    八十五條之三之罪，並以其為累犯，應加重其刑，而援引刑法第一百八十五條之
    三、第四十七條、第四十一條第一項前段，罰金罰鍰提高標準條例第二條規定，
    判處被告有期徒刑三月，併諭知易科罰金之折算標準，認事用法均無違誤，量刑
    亦稱妥適，被告猶執前詞聲明不服請求撤銷改判為無理由，應予駁回。
據上論斷，應依刑事訴訟法第四百五十五條之一第一項、第三項、第三百六十八條，
判決如主文。
本案經檢察官施慶堂到庭執行職務
中      華      民國    九十一    年      四      月      三      日
                                  臺灣士林地方法院刑事第一庭
                                      審判長法  官  林  清  吉
                                            法  官  劉  秉  鑫
                                            法  官  江  翠  萍
右正本證明與原本無異。
本件不得上訴狀。
                                            書記官  范  淑  芬
中      華      民      國    九十一    年      四      月      八      日
附錄論罪法條：
刑法第一百八十五條之三：
  服用毒品、麻醉藥品、酒類或其他相類之物，不能安全駕駛動力交通工具而駕駛者
  ，處一年以下有期徒刑、拘役或三萬元以下罰金。
